【裁判字號】    97,訴,824
【裁判日期】    980630
【裁判案由】    返還消費借貸款
【裁判全文】
臺灣新竹地方法院民事判決               97年度訴字第824號
原      告  台灣中小企業銀行股份有限公司
法定代理人  丁○○
訴訟代理人  甲○○
被      告  丙○○
            乙○○
                      號公示.
上列當事人間請求返還消費借貸款事件，本院於民國95年9 月13
日辯論終結，判決如下：
    主  文
被告應連帶給付原告新臺幣壹佰捌拾萬玖仟玖佰陸拾肆元，及
如附表編號一所示之利息。
被告丙○○應給付原告新臺幣拾壹萬伍仟玖佰捌拾壹元，及如
附表編號二、三所示之利息及違約金。
原告其餘之訴駁回。
訴訟費用由被告連帶負擔百分之八十五，餘由被告丙○○負擔。
    事實及理由
一、程序方面：
（一）按第168條至第172條及前條所定之承受訴訟人，於得為承
      受時，應即為承受之聲明，民事訴訟法第175條定有明文
      。查本件原告起訴時原告法定代理人為蘇金豐，嗣因其法
      定代理人有變更而由變更後原告之法定代理人丁○○具狀
      聲明承受訴訟，核與前揭規定尚無不合，自應准許。
（二）本件被告經合法通知，均未於言詞辯論期日到場，核無民
      事訴訟法第386條各款所列情形，爰依原告聲請，由其一
      造辯論而為判決。
二、原告主張：
（一）被告丙○○於民國89年1月27日邀被告乙○○為連帶保證
      人向原告借款新臺幣（下同）245萬元，並約定借款期間
      自89年2月17日起至109年2月17日止，並約定借款本金及
      利息自借款日起，以每1個月為1期按期攤還，而借款利息
      按年利率百分之8.92計付，嗣後原告銀行基本放款利率調
      整時，自調整日起改按原告銀行新通告基本放款利率加年
      率百分之0.4計付，復於92年4月4日簽立契據增補條款契
      約，約定借款利息自92年4月18日起，改按原告銀行之定
      儲利率指數加碼年率百分之2.83計息，嗣後隨原告銀行定
      儲利率指數調整而調整，並自調整日起，按調整後之年利
      率計算。任何一宗債務不依約清償本金時，無須原告事先
      通知或催告，債務視為全部到期，本金自到期日起，利息
      自付息日起，逾期在6個月以內者，按上開利率百分之10
      ，超過6個月者，按上開利率百分之20加計違約金。詎被
      告丙○○就上開借款自97年5月份起未再依約繳納，依上
      開約定，被告即喪失期限之利益，應將所欠帳款一次清償
      ，目前尚積欠借款本金1,839,964元及如附表編號一所示
      之利息及逾期在6個月以內者，按上開利率百分之10，超
      過6個月者，按上開利率百分之20加計違約金未償，惟屢
      經催討，被告仍置之不理，為此依消費借貸及連帶保證之
      法律關係提起本件訴訟，請求被告連帶給付如主文第一項
      所示之金額，及如附表編號一所示之利息及逾期在6個月
      以內者，按上開利率百分之10，超過6個月者，按上開利
      率百分之20加計違約金。
（二）又被告丙○○於91年12月9日及92年1月15日分別向原告銀
      行借款 (1)20萬元、(2)80萬元，並約定借款期間自(1)91
      年12月9日起至98年12月9日止、(2)92年1月30日起至99年
      1月30日止，並約定借款本金及利息自借款日起，以每1個
      月為1期按期攤還，而借款利息 (1)按年利率百分之11.77
      5計付，嗣後原告銀行基本放款利率調整時，自調整日起
      改按原告銀行新通告基本放款利率加年率百分之3.802計
      付、(2)按年利率百分之11.625計付，嗣後原告銀行基本
      放款利率調整時，自調整日起改按原告銀行新通告基本放
      款利率加年率百分之3.802計付。任何一宗債務不依約清
      償本金時，無須原告事先通知或催告，債務視為全部到期
      ，本金自到期日起，利息自付息日起，逾期在6個月以內
      者，按上開利率百分之10，超過6個月者，按上開利率百
      分之20加計違約金。又被告丙○○就上開借款自97年5月
      份起未再依約繳納，依上開約定，被告即喪失期限之利益
      ，應將所欠帳款一次清償，目前尚積欠借款本金60,842元
      、255,139元及如附表編號二、三所示之利息、違約金未
      償，惟屢經催討，被告仍置之不理，為此依消費借貸法律
      關係提起本件訴訟，請求被告給付如主文第二項所示之金
      額，及如附表編號二、三所示之利息及違約金。
三、被告均未於言詞辯論期日到場，復未提出書狀作任何答辯或
    陳述。
四、得心證之理由：
  (一)原告主張之上開事實中，除被告丙○○89年1月27日邀被
      告乙○○為連帶保證人向原告借款245萬元（下稱系爭245
      萬元之連帶保證借款）有關約定違約金之部分以外，其餘
      主張之事實，業經提出借據三紙、授信約定書三紙、契據
      增補條款契約一紙、電腦連線作業查詢單一紙為證，核與
      其所述相符，被告則未到庭為任何聲明或陳述，亦未提出
      書狀供本院審酌，自堪信原告主張為真實。至原告主張系
      爭245萬元之連帶保證借款有約定「逾期償還本金、利息
      或本息時，本金自到期日起，利息自付息日起，逾期在6
      個月以者，按上開利率百分之10，超過6個月者，按上開
      利率百分之20加計違約金。」云云，然核對此筆借款之借
      據，該借據第5條違約金條款內漏未填載實質內容，且觀
      此筆借款之授信約定書及契據增補條款契約均未有違約金
      條款之記載，是認兩造未就系爭245萬元之連帶保證借款
      達成違約金之約定，原告此部分之主張不可採信。
  (二)從而，原告基於消費借貸及連帶保證之法律關係，訴請借
      款人被告丙○○及連帶保證人被告乙○○應連帶給付本件
      借款尚積欠之借款本金合計1,839,964元及如附表編號一
      所示之利息，被告丙○○應給付尚積欠之借款本金315,98
      1元及如附表編號二、三所示之利息及違約金，即屬正當
      ，應予准許。逾前開範圍之請求，為無理由，應予駁回。
五、結論：本件原告之訴為一部有理由，一部無理由，依民事訴
    訟法第385條第1項前段、第79條、第85條第2項，判決如主
    文。
中    華    民    國    98    年    6     月    30    日
               民事第二庭    審判長法  官  蔡孟芳
                                   法  官  彭淑苑
                                   法  官  羅惠雯
以上正本係照原本作成。
如對本判決上訴，須於判決送達後20日內向本院提出上訴狀。
中    華    民    國    98    年    6     月    30    日
                                   書記官  黃伊婕
附表：
  ┌──┬────────┬─────────┬───┬──────────────────┐
  │    │                │                  │      │                                    │
  │編號│   借款餘額     │利 息 計 算 期 間 │ 利率 │   違 約 金 計 算 期 間 及 利 率    │
  │    │                │                  │      │                                    │
  ├──┼────────┼─────────┼───┼──────────────────┤
  │ 1  │  1,839,964元   │97年5月17日起至清 │5.53％│ 無。                               │
  │    │                │償日止            │      │                                    │
  ├──┼────────┼─────────┼───┼──────────────────┤
  │ 2  │     60,842元   │97年5月9日起至清償│12.775│97年6月9日起至清償日止，逾期在6個月 │
  │    │                │日止              │％    │以者，按上開利率百分之10，超過6個月 │
  │    │                │                  │      │者，按上開利率百分之20加計違約金。  │
  ├──┼────────┼─────────┼───┼──────────────────┤
  │ 3  │    255,139元   │97年5月30日起至清 │12.775│97年6月30日起至清償日止，逾期在6個月│                                 │
  │    │                │償日止            │％    │以者，按上開利率百分之10，超過6個月 │                                 │
  │    │                │                  │      │者，按上開利率百分之20加計違約金。  │                                 │
  └──┴────────┴─────────┴───┴──────────────────┘


司法院資訊處製作；財團法人民間司法改革基金會備份。
